【裁判字號】    94,簡上,250
【裁判日期】    950308
【裁判案由】    詐欺
【裁判全文】
臺灣臺北地方法院刑事判決             94年度簡上字第250號
上  訴  人
即  被  告  乙○○
上列上訴人即被告因詐欺案件，不服本院民國94年5 月31日94年
度簡字第1026號第一審簡易判決（聲請簡易判決處刑案號：94年
度偵字第6502號），提起上訴，本院管轄之第二審合議庭判決如
下：
    主  文
上訴駁回。
    事  實
一、乙○○明知將自己之郵局帳戶存摺及金融卡賣予他人使用，
    可能因此供不法詐騙份子利用以詐術使他人將款項匯入後，
    再予提領運用，並預見可能因而幫助他人從事詐欺不法犯罪
    ，詎見中國時報分類廣告有人收購帳戶，而於民國91年1 月
    間，在臺中市○區○○路311 號臺中五權路郵局前，將其於
    90年7 月4 日在該郵局所申辦之帳號000000-0號帳戶、提款
    卡及密碼，以新臺幣（下同）3 千元代價，出賣予某姓名年
    籍均不詳之成年男子使用，而該男子取得乙○○之前揭存摺
    及提款卡後，即由姓名年籍不詳之成年男子基於意圖為自己
    不法所有之概括犯意聯絡，由該男子於91年3 月24日及26日
    ，連續以電話通知丙○○及傳簡訊予甲○○之方式，向其偽
    稱因渠等參加抽獎活動中得巨額獎金，惟需先匯款方能領獎
    為由，使丙○○及甲○○陷於錯誤，丙○○遂於同年3 月26
    日中午12時49分許，至桃園縣龍潭鄉○○路南龍郵局匯款6
    萬元至乙○○前述帳戶中；甲○○則於同年3 月26、27日，
    自臺中縣神岡鄉圳堵郵局及大雅鄉玉山商業銀行，分3 次匯
    款5 萬元、10萬元及20萬元至乙○○前述帳戶中，嗣後經丙○○及甲○○發覺有異，始知受騙，報警後方查悉上情。
二、案經臺中市警察局第二分局報告臺灣臺中地方法院檢察署呈
    請臺灣高等法院檢署察檢察長核轉臺灣雲林地方法院檢察署
    、再核轉臺灣臺北地方法院檢察署檢察官偵查聲請以簡易判
    決處刑。
    理  由
一、訊據上訴人即被告乙○○於偵查、本院審理時均坦承確於上
    揭時、地，以3 千元代價出賣郵局帳戶，惟上訴意旨辯稱：
    其係因一時生活拮据、無知而將存簿交予他人，並無幫助犯
    罪之意圖，應予輕判；且有意賠償被害人部分款項以達成和
    解，如能成立，請併為緩刑宣告。然按金融帳戶為一般之理
    財工具，申請開設金融帳戶並無任何特殊之限制，一般民眾
    、公司皆可以存入最低開戶金額之方式申請，且可在不同之
    金融機構申請多個存款帳戶使用，此乃眾所週知之事實，是
    依一般社會生活經驗，苟見他人不以自己名義申請開戶，反
    向不特定人蒐集他人銀行帳戶供己使用，衡情應對於該帳戶
    之是否合法使用一節有合理之懷疑；是被告收受代價，將上
    揭帳戶存簿、金融卡悉交予他人使用，自足以預見該姓名年
    籍不詳之人可能將之用以實施詐欺，而不違反其本意，被告
    有幫助他人之不確定故意，堪以認定。且被害人甲○○、丙○○因受詐騙陷於錯誤，致將其帳戶內之款項匯入詐騙份子
    指定之被告上揭郵局帳戶之情，除據被害人甲○○於警詢、
    丙○○於警詢及偵查中指述明確外，並有匯款執據、客戶歷
    史交易清單附卷可按，被告幫助他人實施詐欺之犯行明確，
    應依法論科。
二、按刑法上之幫助犯，係對於犯罪與正犯有共同之認識，而以
    幫助之意思，對於正犯資以助力，而未參與實施犯罪之行為
    者而言（最高法院75年度台上字第1509號、84年度台上字第
    5998號、第6475號、88年度台上字第1270號判決意旨）。經
    查，本件被告乃以交付金融機構帳戶之存摺、金融卡、密碼
    予姓名年籍不詳之人，幫助其等犯詐欺罪，而尚無相當證據
    證明被告有參與詐欺犯行之構成要件，是核其所為，係幫助
    犯刑法第三百三十九條第一項詐欺罪，為從犯，依刑法第三
    十條第二項規定，按正犯之刑減輕之。原審依法量處有期徒
    刑4 月，併諭知易科罰金之折算標準，其認事用法均無違誤
    ，量刑亦屬適當。被告上訴意旨指摘原審量刑過重云云，顯
    無可採。且被告所稱：擬賠償被害人部分款項以達成和解云
    云，經詢之被害人甲○○係答稱全未給付，有本院95年2 月
    21日公務電話紀錄可按；至被害人丙○○要求將賠償款項改
    捐贈桃園縣家扶中心部分，亦迄未據被告檢據收據到院，足
    認被告並無所稱擬和解之真意，附此敘明。綜上，被告之上
    訴，洵無理由，應予駁回。
三、本件被告經本院於95年1 月12日當庭面告應於同年2 月22日
    到庭，如不到場得命拘提，而未到庭，爰不待其陳述，逕行
    判決。
據上論斷，依刑事訴訟法第四百五十五條之一第一項、第三項、
第三百六十八條、第三百七十一條，判決如主文。
本件經檢察官孟令士到庭執行職務
中    華    民    國    95    年    3     月    8     日
                          刑事第三庭
                              審判長法  官  林恆吉
                                    法  官  游士珺
                                    法  官  王幸華
上正本證明與原本無異。
不得上訴。
                                    書記官  陳泰寧
中    華    民    國    95    年    3     月    8     日


司法院資訊處製作；財團法人民間司法改革基金會備份。
